臺灣高雄地方法院民事判決　　　　　　　　　　　　九十三年度簡上字第二一二號
　　上　訴　人　季青工程股份有限公司
　　法定代理人　甲○○
　　訴訟代理人　張政衡　　　律師
　　被上訴人　　艾鎂企業股份有限公司
　　法定代理人　乙○○
當事人間請求給付票款事件，上訴人對於民國九十三年七月二十一日本院高雄簡易庭
九十三年度雄簡字第二四九九號第一審判決提起上訴，本院於民國九十三年九月二十
日言詞辯論終結，判決如下：
    主      文
上訴駁回。
第二審訴訟費用由上訴人負擔。
    事實及理由
一、被上訴人主張：被上訴人持有上訴人背書轉讓而由訴外人御喬園藝造景股份有限
    公司（下稱御喬公司）簽發如附表所示之支票（下稱系爭支票）乙紙。詎被上訴
    人於發票日向台灣中小企業銀行大昌分行（下稱大昌分行）提示，竟遭退票。上
    訴人於系爭支票退票後，除清償票款新台幣（下同）四十萬元外，餘款一百十五
    萬四千七百三十八元，迄未獲清償等情。爰本於背書追索權關係，於原審聲明：
    上訴人應給付一百十五萬四千七百三十八元，及自支付命令送達翌日即民國九十
    三年二月十七日起至清償日止，按年息百分之六計算之利息。經原審審理後，認
    被上訴人之訴有理由，而為被上訴人勝訴之判決，並依職權宣告假執行。茲因上
    訴人提起上訴，於本院補稱：上訴人向被上訴人購買磁磚，並於系爭支票上背書
    後，持以支付部分貨款。兩造間關於磁磚買賣契約，確實約定貨款餘額百分之十
    ，須俟上訴人向他人承攬之磁磚工程完成後三十日內一次付清。惟被上訴人請求
    系爭支票款，並非貨款餘額百分之十部分。況上訴人原積欠被上訴人貨款餘額為
    八百七十七萬九千二百九十七元，嗣兩造於九十二年七月三十一日達成協議，被
    上訴人讓步將上訴人積欠款項減為六百三十九萬七千四百三十元，上訴人則於簽
    訂協議書同時，交付包括系爭支票在內合計支票五張予被上訴人，以支付貨款。
    詎上訴人僅支付其中兩張票款合計三百十萬九千餘元，餘款除支付系爭支票面額
    四十萬元外，迄未支付，故上訴人之訴無理由，應予駁回等語，資為抗辯。爰聲
    明：求為判決如主文第一項所示。
二、上訴人於原審則以：御喬公司向被上訴人購買磁磚，為支付貨款，簽發系爭支票
    ，並委由上訴人背書以資保證。嗣因被上訴人交付之磁磚有重大瑕疵，致御喬公
    司拒絕支付貨款，故上訴人不負背書人責任等語置辯。爰於原審聲明；求為判決
    駁回被上訴人之訴。嗣原審審理後，認上訴人抗辯無理由，因而為上訴人敗訴之
    判決，茲據上訴人提起上訴，並補稱：兩造間存在磁磚買賣契約，被上訴人確有
    依約交付貨物，惟依兩造簽訂買賣契約付款辦法第六項第一點約定，買賣貨款餘
    額百分之十即一百七十萬元，須俟上訴人承攬磁磚工程完工後三十日內一次給付
    。上訴人承攬磁磚工程尚未完工，被上訴人自不得請求給付貨款餘額百分之十，
    本件被上訴人請求系爭支票款即屬餘額百分之十部分等情。爰聲明：（一）原判
    決廢棄；（二）被上訴人在第一審之訴駁回。
三、被上訴人主張上訴人向被上訴人購買磁磚，並於系爭支票上背書後，持以支付系
    爭貨款。而被上訴人於發票日向大昌分行提示系爭支票，竟遭退票。上訴人於系
    爭支票退票後，除清償票款四十萬元外，餘款一百十五萬四千七百三十八元，迄
    未獲清償等情，為上訴人所不爭執，並有被上訴人提出系爭支票正背面、退票理
    由單及被上訴人九十二年五月二十八日九十二艾函字第００九號函（均影本）各
    一件附於原審及本院卷可稽，堪認被上訴人主張上開事實為實在。
四、茲本件應予審酌者，乃被上訴人以上訴人於系爭支票背書，請求上訴人履行背書
    人責任時，上訴人得否執票據原因關係為抗辯？又系爭支票款是否屬於兩造買賣
    契約付款辦法約定貨款餘額百分之十之部分？而上訴人能否以其承攬磁磚工程尚
    未完工，拒絕給付系爭支票款？爰敘述如下：
（一）上訴人得否執票據原因關係為抗辯：
  １、按票據債務人（背書人）以其自己與執票人間所存抗辯之事由，對抗執票人，
      固為法之所許，然背書人以發票人與執票人間所存抗辯之事由，對抗執票人，
      則為支票為無因證券之性質所不容（最高法院七十三年度台上字第四三六四號
      判例要旨參照）。是依上揭判例要旨所釋，背書人以自己與執票人間所存抗辯
      事由，執以對抗執票人，即屬於法有據。
  ２、上訴人提起本件上訴，其主要上訴理由為：依兩造簽訂買賣契約付款辦法第六
      項第一點約定，買賣貨款餘額百分之十即一百七十萬元，須俟上訴人承攬磁磚
      工程完工後三十日內一次給付。上訴人承攬磁磚工程尚未完工，被上訴人自不
      得請求給付貨款餘額百分之十，本件被上訴人請求系爭支票款即屬餘額百分之
      十部分等情。其中兩造存在磁磚買賣契約，而付款辦法第六項第一點約定買賣
      貨款餘百分之十即一百七十萬元，俟磁磚工程完工後三十日內一次付清乙節，
      固為被上訴人所不爭執，惟被上訴人否認上訴人主張承攬磁磚工程尚未完工，
      並抗辯主張：系爭支票款並非貨款餘額百分之十之部分等語。
  ３、經查，兩造間買賣契約付款辦法約定，買賣貨款餘額百分之十，須俟上訴人承
      攬磁磚工程完工後，被上訴人始得請求付款，而系爭支票款即屬貨款餘額百分
      之十等事實，倘若確實存在，則揆諸前揭判例要旨所釋，自屬背書人即上訴人
      與執票人即被上訴人間之抗辯，上訴人固非不得執以對抗被上訴人。惟查，上
      訴人於原審係以：御喬公司向被上訴人購買磁磚，為支付貨款，簽發系爭支票
    　，並委由上訴人背書以資保證。嗣因被上訴人交付之磁磚有重大瑕疵，致御喬
　　　公司拒絕支付貨款，故上訴人不負背書人責任等語置辯，顯見上訴人主張抗辯
      事由，前後不一，已難遽採。況參酌被上訴人抗辯上情，則上訴人上訴理由是
　　　否實在，亦屬可議。
（二）上訴人能否以其承攬磁磚工程尚未完工，拒絕給付系爭支票款：
  １、按執票人於第一百三十條所定提示期限內，為付款之提示而被拒絕時，對於前
      手得行使追索權。但應於拒絕付款日或其後五日內，請求作成拒絕證書。票據
      法第一百三十一條第一項著有明文。
  ２、經查，上訴人原積欠被上訴人貨款餘額為八百七十七萬九千二百九十七元，嗣
      兩造於九十二年七月三十一日達成協議，被上訴人讓步將上訴人積欠款項減為
      六百三十九萬七千四百三十元，上訴人則於簽訂協議書同時，交付包括系爭支
      票在內合計支票五張予被上訴人，以支付貨款。惟上訴人僅支付其中兩張票款
      合計三百十萬九千餘元，餘款除支付系爭支票面額四十萬元外，迄未支付等情
      ，為兩造所不爭執，並有被上訴人提出兩造簽署協議書、支票付款明細表、上
      訴人致被上訴人及御喬公司函、被上訴人致上訴人函、出貨請款明細各一件及
      支票（以上均影本）五紙為證，堪可認定。顯見被上訴人請求上訴人清償系爭
      支票款，係本於兩造間付款協議書約定所為，非但與上訴人主張貨款餘額百分
      之十無涉，亦不屬該百分之十貨款餘額之範圍內，灼然甚明。是上訴人執其承
      攬磁磚工程尚未完工，拒絕給付系爭支票款，要屬無據。
  ３、末查，上訴人既為系爭支票背書人，則被上訴人本於背書追索權關係，請求上
      訴人給付一百十五萬四千七百三十八元及利息，即屬有據。
五、綜上所述，被上訴人在原審本於背書追索權法律關係，請求上訴人給付一百十五
    萬四千七百三十八元，及自支付命令送達翌日即九十三年二月十七日起至清償日
    止，按年息百分之六計算之利息，為有理由，應予准許。原審因而為上訴人敗訴
    之判決，並依職權為假執行之宣告，核無不合。上訴意旨仍執陳詞，指摘原判決
    不當，求予廢棄改判，洵無理由，應予駁回。
六、本件為判決基礎之法律關係已臻明確，兩造其餘攻擊防禦方法，核與判決結果不
    生影響，爰不逐一論列，併此敘明。
七、據上論結，本件上訴為無理由，依民事訴訟法第四百三十六條之一第三項、第四
    百四十九條第一項、第七十八條，判決如主文。
中　　　華　　　民　　　國　　九十三　　年　　　九　　　月　　　三十  　日
                              臺灣高雄地方法院民事第二法庭
~B審判長法官　李昭彥
~B法　　　官　劉定安
~B法　　　官　楊筑婷
右為正本係照原本作成。
本件不得上訴。
中　　　華　　　民　　　國　　九十三　　年　　　九　　　月　　　三十  　日
~B書　記　官　鄭翠蘭
~F0
~T32
附表：
┌──┬──────────┬──────────┬──────────┬─────────┐
│    │                    │                    │                    │                  │
│編號│       發票日       │  票面金額（新台幣）│       發票人       │    票據號碼      │
│    │                    │                    │                    │    付款銀行      │
├──┼──────────┼──────────┼──────────┼─────────┤
│ １ │九十二年十二月三十一│  壹佰伍拾伍萬肆仟柒│御喬公同　　　　　  │ＡＱ0000000│
│    │日 　　   　　　　　│　佰拾捌元        │                    │５　　　　　　　　│
│    │　 　　   　　　　　│  未付款為壹佰拾伍萬│                    │台灣中小企業銀行大│
│    │                    │  肆仟柒佰拾捌元  │                    │昌分行　　　　　  │
│    │                    │                    │                    │　　　　　　　　  │
└──┴──────────┴──────────┴──────────┴─────────┘
